【裁判字號】    99,上易,443
【裁判日期】    990407
【裁判案由】    恐嚇
【裁判全文】
臺灣高等法院刑事判決                 99年度上易字第443號
上  訴  人
即  被  告  甲○○
上  訴  人
即  被  告  丙○○
上列上訴人因恐嚇案件，不服臺灣板橋地方法院98年度易字第28
14號，中華民國98年12月31日第一審判決（起訴案號：臺灣板橋
地方法院檢察署98年度偵字第19239號），提起上訴， 本院判決
如下：
    主  文
上訴駁回。
    事實及理由
一、本案經本院審理結果，認第一審以上訴人即被告甲○○、丙○○等均犯刑法第346條第1項之恐嚇取財罪，依累犯判處甲○○有期徒刑8月，判處丙○○有期徒刑7月，扣案之ＳＡＭ
    ＳＵＮＧ廠牌行動電話（含ＳＩＭ卡壹枚，門號：0000
    000000號）壹支宣告沒收。其認事用法及量刑均無不
    當，應予維持，並引用第一審判決書記載之事實、證據及理
    由（如附件）。
二、被告甲○○上訴意旨略以：伊確實不知所拿之款項係竊鴿勒
    贖之贖款，伊只是單純幫丙○○下車取款云云；被告丙○○
    上訴意旨則以：被告甲○○並不知情，甲○○僅係單純幫伊
    下車取款云云，指摘原判決不當；並均求為從輕量刑，准為
    易科罰金之宣告。
三、經查:
(一)本件原審係依憑被告丙○○於警詢、偵查、審理時及被告甲○○於偵查中之坦承，與證人即告訴人乙○○於警詢時之指
    訴，及查獲照片3幀、告訴人領回新臺幣5千元之贓物認領保
    管單、被告丙○○取款當時所駕車輛之車籍查詢－基本資料
    詳細畫面表各1紙、 被告丙○○以該竊鴿勒贖集團所交付之
     SAMSUNG廠牌之行動電話向告訴人恐嚇取財之通聯調閱查詢
    單3紙， 扣案之竊鴿勒贖集團所有而交付被告丙○○用以撥
    打電話向告訴人恐嚇取財之SAMSUNG廠牌之行動電話（含SIM
    卡1枚，門號：0972─422686號）1支等證據，認定被告甲○○、丙○○確有恐嚇取財犯行。並以被告甲○○主觀上與被
    告丙○○確有犯意聯絡，客觀上亦負責恐嚇取財之拿取被害
    人所交付款項之構成要件行為，認定甲○○於原審訊問時改
    稱：伊只是單純幫被告丙○○下車取款，並不知下車所拿之
    款項係竊鴿勒贖之贖款云云，要係事後飾卸之詞；被告丙○○所稱：被告甲○○確實不知情云云，亦係事後附和被告甲○○，而為維護之詞，均無可採。已於判決理由詳予論述，
    經核並無違背經驗法則及論理法則，自不得任意指為不當。
(二)又量刑之輕重，乃實體法上賦予法院得為自由裁量之事項，
    倘已斟酌刑法第57條各款所列情狀，而未逾越法定刑度，或
    濫用其權限，亦不能任意指為違法。本件原審係審酌被告丙○○僅因積欠地下錢莊款項，即參與竊鴿勒贖集團所計畫之
    恐嚇取財犯行，而被告甲○○於知悉被告丙○○參與恐嚇取
    財犯行後，不知勸阻被告丙○○，並一同參與其中，並負責
    取款之行為，均應予非難，並參酌其二人犯罪之動機、目的
    、手段，對告訴人及社會致生之危害，兼衡被告甲○○犯罪
    後否認犯行，而被告丙○○見被告甲○○為警查獲時，為逃
    離現場，竟駕車衝向警方，幸未造成警方受傷，及其犯罪後
    坦承犯行，已知悔悟，惟其二人均尚未與告訴人達成和解等
    一切情狀，分別量處前揭之刑，符合比例原則，尚難謂屬失
    重，亦不能任意指為不當。
(三)基上論述，被告等人之上訴，均無理由，應予駁回。
據上論斷，應依刑事訴訟法第373條、第368條，判決如主文。
本案經檢察官吳春麗到庭執行職務。
中    華    民    國    99    年    4     月    7    日
                  刑事第十八庭審判長法  官 吳鴻章
                                    法  官 周政達
                                    法  官 曾淑華
以上正本證明與原本無異。
不得上訴。
                                    書記官 初玲玲
中    華    民    國    99    年    4     月    8     日
附錄本案論罪科刑法條全文
中華民國刑法第346條第1項
（恐嚇取財得利罪）
意圖為自己或第三人不法之所有，以恐嚇使人將本人或第三人之
物交付者，處六月以上五年以下有期徒刑，得併科一千元以下罰
金。
以前項方法得財產上不法之利益，或使第三人得之者，亦同。
前二項之未遂犯罰之。
附件:
臺灣板橋地方法院刑事判決              98年度易字第2814號
公  訴  人  臺灣板橋地方法院檢察署檢察官
被      告  甲○○  男  53歲（民國○○年○月○日生）
                    住桃園縣中壢市○○○街10號2樓
                    身分證統一編號：Ｚ000000000號
            丙○○  男  49歲（民國○○年○月○日生）
                    住桃園縣大溪鎮坑底31之2號
                    身分證統一編號：Ｚ000000000號
上列被告等因恐嚇取財案件，經檢察官提起公訴（98年度偵字第
19239 號），本院判決如下：
    主  文
甲○○、丙○○共同意圖為自己不法之所有，以恐嚇使人將本人
之物交付，甲○○累犯，處有期徒刑捌月，丙○○處有期徒刑柒
月。扣案之ＳＡＭＳＵＮＧ廠牌行動電話（含ＳＩＭ卡壹枚，門
號：0000000000號）壹支沒收。
    事  實
一、甲○○於民國97年間，因詐欺案件，經臺灣桃園地方法院以
    97年度壢簡字第1102號判決判處有期徒刑3 月確定，入監執
    行於98年6 月4 日縮刑期滿執行完畢。緣由真實姓名年籍不
    詳之成年人所屬之竊鴿勒贖集團於98年7 月7 日上午某時許
    ，在臺北縣萬里鄉附近之某處，竊取乙○○所飼養而於該日
    6 時許，在臺北縣萬里鄉海邊放飛之賽鴿5 隻（該5 隻賽鴿
    之腳環號碼依序為：977226號、977120號、977103號、9771
    10號、977118號；甲○○、丙○○等二人就竊取賽鴿部分並
    未參與，亦不知情，此部分經臺灣板橋地方法院檢察署檢察
    官為不起訴處分確定），該不詳竊鴿勒贖集團之成年人隨即
    意圖為自己不法之所有，基於恐嚇取財之犯意，於同日20時
    10分許，撥打電話向乙○○恫稱：如欲取回所飼養之5 隻賽
    鴿，需以新臺幣（下同）2 萬元之金額贖回，否則即不返還
    賽鴿等語，致乙○○心生畏懼而同意付款，該不詳竊鴿勒贖
    集團之成年人即於98年7 月11日11時許，在桃園縣大溪鎮○○路上丙○○飼養鴿子之鴿舍旁，交付該集團所有之SAMSUN
    G 廠牌之行動電話（含SIM 卡1 枚，門號：0000-000000 號
    ）及記載有乙○○姓名及聯絡電話之紙條，並指示丙○○負
    責向乙○○聯繫勒贖賽鴿之贖款事宜，丙○○隨即向甲○○
    提議一起處理上開恐嚇取財之勒贖事宜，經甲○○同意參與
    後，其二人即意圖為自己不法之所有，並與前開竊鴿勒贖集
    團之成年人共同基於恐嚇取財之犯意聯絡，推由丙○○駕駛
    其所購買而以甲○○名義登記之車號F2-3683 號自用小客車
    ，並搭載甲○○前往向乙○○拿取恐嚇取財之款項，丙○○
    於駕車途中，即以前開竊鴿勒贖集團之成年人交付之該支行
    動電話，撥打電話向乙○○恫稱：你的鴿子在我們這裡，要
    跟你拿2 萬元，並將錢拿到臺北縣三峽鎮白雞榮民之家旁的
    貨櫃屋旁等語，致乙○○心生畏懼，隨即報警處理，並依警
    員之指示，將5 千元裝入信封內，再於同日17時30分許，前
    往丙○○所指定之地點即臺北縣三峽鎮○○路上之榮民之家
    旁之貨櫃屋，並將裝有5 千元之信封放置於該貨櫃屋旁之空
    地上，嗣丙○○以電話與乙○○確認已放置贖款於其所指定
    之地點後，即與甲○○於同日17時50分許，駕車抵達該處，
    並由丙○○將前開用以與乙○○聯繫之行動電話交予甲○○
    ，指示甲○○下車取款，甲○○即依丙○○之指示，下車將
    乙○○依丙○○之指示放置於該處空地上之信封拾起，並隨
    即檢視信封內確裝有現金後，即將之放入身上之口袋，欲轉
    身搭乘丙○○所駕之車輛離去時，旋為在場埋伏之警員上前
    逮捕，並於甲○○之身上，扣得前開行動電話1 支（含SIM
    卡1 枚）、該裝有5 千元之信封（已發還乙○○）及甲○○
    所有之NOKIA 廠牌之行動電話（含SIM 卡1 枚，門號：0000
    -000000 號）1 支，丙○○見狀，隨即駕車朝警員方向衝去
    ，警員隨即向旁閃避，並持槍朝丙○○所駕之車輛之左後輪
    方向射擊，惟丙○○仍加速駕車逃離現場。
二、案經乙○○訴由臺北縣政府警察局移送臺灣板橋地方法院檢
    察署檢察官偵查起訴。
    理  由
壹、證據能力：
    本案公訴人所引用之卷證資料（包含人證與文書證據），並
    無證據證明係公務員違背法定程序所取得，又被告以外之人
    於審判外之陳述，經核並無非出於自由意願而為陳述或遭違
    法取證及顯有不可信之情況，再卷內之文書證據，亦無刑事
    訴訟法第159 條之4 之顯有不可信之情況與不得作為證據之
    情形，且被告甲○○、丙○○等二人迄本院言詞辯論終結前
    均未聲明異議，依刑事訴訟法第159 條至159 條之5 之規定
    ，均有證據能力，合先敘明。
貳、實體方面：
一、訊據被告丙○○，就其所犯之恐嚇取財犯行部分固坦承不諱
    ，惟辯稱：被告甲○○並不知情，甲○○僅係單純幫伊下車
    取款云云；被告甲○○雖供承有於前揭時、地，依丙○○之
    指示下車取款之事實，惟矢口否認有何恐嚇取財之犯行，辯
    稱：伊確實不知所拿之款項係竊鴿勒贖之贖款，伊只是單純
    幫丙○○下車取款云云。惟查：
  (一)上揭犯罪事實，業據被告丙○○於警詢、偵查及本院審理時
    及被告甲○○於偵查中坦承不諱（被告丙○○部分見偵查卷
    第75至78、133 頁，被告甲○○部分見偵查卷第132 頁），
    復經證人即告訴人乙○○於警詢時指訴明確（見偵查卷第15
    至17頁），且有查獲照片3 幀、告訴人領回前開5 千元之贓
    物認領保管單、被告丙○○取款當時所駕車輛之車籍查詢－
    基本資料詳細畫面表各1 紙及被告丙○○以該竊鴿勒贖集團
    所交付之SAMSUNG 廠牌之行動電話向告訴人恐嚇取財之通聯
    調閱查詢單3 紙在卷可佐（見偵查卷第28至28、32、33、68
    至70頁），此外，尚有該竊鴿勒贖集團所有而交付被告丙○○用以撥打電話向告訴人恐嚇取財之SAMSUNG 廠牌之行動電
    話（含SIM 卡1 枚，門號：0000-000000 號）1 支扣案可資
    佐證，足認被告甲○○、丙○○等二人前開不利於己之自白
    與事實相符，均堪採信。
  (二)被告甲○○於本院訊問時雖翻詞改稱：伊只是單純幫被告丙○○下車取款，並不知下車所拿之款項係竊鴿勒贖之贖款云
    云，被告丙○○亦附合被告甲○○之辯詞，辯稱：被告甲○○確實不知情云云。惟被告甲○○於警詢時即供承：（問：
    請詳述98年7 月11日17時許，你如何至現場取款？）因為他
    （即被告丙○○）欠地下錢莊錢，所以我在當天下午2 點多
    ，我就跟著丙○○討錢，在車上我就看到他拿紅色行動電話
    0000-000000 ，並與被害人聯繫準備2 萬元的贖金以菸盒或
    信封袋裝著，丟於丙○○所指定三峽鎮○○路……旁空地的
    貨櫃屋旁，然後在約下午5 點左右，丙○○再次打給被害者
    確認有無將錢放於貨櫃屋旁，經確認後就載我到現場叫我下
    車拿錢，當時我們已經在附近徘徊（筆錄誤載為徘迴）一段
    時間等語（見偵查卷第14頁），並於偵查中檢察官第一次訊
    問時供承：（問：有無於98年7 月11日15時許，以0000-000
    000 號手機撥打被害人0000-000000 號稱要對方給2 萬元，
    才要還鴿子給對方，向對方勒贖？）沒有，那是我朋友丙○○做的，丙○○用他紅色的手機，也就是0000-000000 號手
    機打的。（問：丙○○打電話時，你是否在場？）我在場。
    （問：所以你知道丙○○是對他人恐嚇？）是的等語（見偵
    查卷第39、40頁），可知被告甲○○確實知悉被告丙○○於
    駕車搭載其行車之途中，撥打電話向賽鴿遭竊之被害人勒取
    贖款之情。再被告甲○○亦於偵查中檢察官第二次訊問時明
    確供認：（問：98年7 月11日你與丙○○一起開車到三峽白
    雞路127 號旁空地做何事？）丙○○開車載我到該處拿錢，
    拿2 萬元，我與黃之前是朋友，因為我與黃之前都欠地下錢
    莊的錢，當天中午12點多的時候，丙○○叫我跟他一起去拿
    錢。……（問：黃拿給你手機何用？）黃向我表示先放在這
    裡，該支手機是紅色的，黃先用該手機與鴿主講完話後，就
    將手機拿給我，我就直接放在口袋裡面，後來我就被抓了。
    ……（問：你有看到黃用這支紅色手機與鴿主聯絡？）是。
    當天在車上，我看到黃用這支紅色手機與鴿主聯絡，……（
    問：你明知黃打電話向鴿主勒贖，你還向鴿主拿錢？）是。
    （問：你這樣成立恐嚇取財罪，是否認罪？）我知道這是我
    的錯等語（見偵查卷第132 頁），顯見被告甲○○於該次檢
    察官訊問時已明確坦承上開恐嚇取財犯行無誤。而被告甲○○所為前開認罪之陳述，亦核與被告丙○○於警詢時供證：
    在途中我與被害人交涉聯繫時，甲○○就已經知情了，事後
    甲○○並未離去仍與我前往拿取贖款等語（見偵查卷第77頁
    ），及被告丙○○於偵查中具結證稱：當天是由我開車，是
    我叫甲○○下車去拿錢的。（問：甲○○是否知道拿這筆錢
    何用？）張是在車上的時候才知道的。（問：你撥打電話勒
    贖時，甲○○是否在你身旁？）是等語相符（見偵查卷第13
    3 頁），且衡諸常情，被告甲○○於被告丙○○撥打電話向
    失竊賽鴿之鴿主恐嚇取財時，確實坐於被告丙○○身旁，而
    當時其二人既係共同比鄰而乘坐於密閉之車輛上，被告甲○○就被告丙○○所為向被害人勒贖之通話內容，當有聽聞，
    而被告甲○○縱於搭車前不知被告丙○○此行之目的，然於
    聽聞被告丙○○向被害人恐嚇取財之通話內容時，即應知悉
    丙○○當時所為之恐嚇取財犯行，而其猶依被告丙○○之指
    示，下車拿取被害人所交付而放置於空地上之款項，在在足
    徵被告甲○○主觀上與被告丙○○確有犯意聯絡，客觀上亦
    負責恐嚇取財之拿取被害人所交付款項之構成要件行為，是
    被告甲○○事後空言否認犯行，要係臨訟飾卸之詞，而被告
    丙○○於本院審理時翻詞附和被告甲○○，亦無非事後維護
    之詞，均無可採。
  (三)綜上所述，被告甲○○、丙○○等二人上開所辯，無非卸責
    之詞，難以採信。本案事證明確，被告甲○○、丙○○等二
    人所為之恐嚇取財犯行均堪認定，應依法論科。
二、論罪科刑：
    核被告甲○○、丙○○等二人所為，均係犯刑法第346 條第
    1 項之恐嚇取財罪。被告甲○○、丙○○等二人，就上開犯
    行，與該竊鴿勒贖集團之成年人間，均有犯意聯絡及行為分
    擔，皆為共同正犯。被告甲○○有如事實一前段所示之犯罪
    科刑及執行情形，有臺灣高等法院被告前案紀錄表在卷可稽
    ，其於上開有期徒刑執行完畢後5 年內，故意再犯本案有期
    徒刑以上之罪，為累犯，應依刑法第47條第1 項之規定，加
    重其刑。爰審酌被告丙○○僅因積欠地下錢莊款項，即參與
    竊鴿勒贖集團所計畫之恐嚇取財犯行，而被告甲○○於知悉
    被告丙○○參與恐嚇取財犯行後，不知勸阻被告丙○○，並
    一同參與其中，並負責取款之行為，均應予非難，並參酌其
    二人犯罪之動機、目的、手段，對告訴人及社會致生之危害
    ，兼衡被告甲○○犯罪後否認犯行，而被告丙○○見被告甲○○為警查獲時，為逃離現場，竟駕車衝向警方，幸未造成
    警方受傷，及其犯罪後坦承犯行，已知悔悟，惟其二人均尚
    未與告訴人達成和解等一切情狀，分別量處如主文所示之刑
    ，以示懲儆。
三、沒收部分：
    扣案之SAMSUNG 廠牌之行動電話（含SIM 卡1 枚，門號：00
    00-000000 號）1 支，係共犯即竊鴿勒贖集團所有而交予被
    告丙○○、甲○○等二人用以向告訴人恐嚇取款之物，業據
    被告丙○○、甲○○等二人供明在卷，併依刑法第38條第1
    項第2 款之規定，宣告沒收。至扣案之NOKIA 廠牌之行動電
    話（含SIM 卡1 枚，門號：0000-000000 號）1 支，係被告
    甲○○所有而供其日常生活聯繫所用之物，亦經被告甲○○
    供承在卷，核與本案犯行無關，自無併予宣告沒收之必要，
    末此指明。
據上論斷，應依刑事訴訟法第299 條第1 項前段，刑法第28條、
第346 條第1 項、第47條第1 項，刑法施行法第1 條之1 第1 項
、第2 項前段，判決如主文。
本案經檢察官高智美到庭執行職務。
中    華    民    國    98    年    12    月    31    日
                  刑事第十九庭  審判長法  官  曾淑娟
                                      法  官  陳明偉
                                      法  官  鄧雅心

司法院資訊處製作；財團法人民間司法改革基金會備份。
